臺灣新竹地方法院民事判決　九十一年度竹簡字第六六七號
　　原　　　告　三陽工業股份有限公司
　　法定代理人　丙○○
　　訴訟代理人　丁○○
　　被　　　告　必翔實業股份有限公司
　　法定代理人　甲○○
　　訴訟代理人　乙○○○
右當事人間回復原狀事件，本院判決如左：
    主    文
被告應將坐落新竹縣新豐鄉○○段九七四地號上如附圖二所示之ＡＢＣＤＥＡ連線，
面積九十五．六五平方公尺之建物拆除，將土地恢復原狀返還原告。
被告應給付原告新台幣萬捌仟零玖拾壹元，及自民國九十一年五月三日起至清償日
止，按年息百分之五計算之利息。
原告其餘之訴駁回。
訴訟費用由被告負擔百分之三十六，餘由原告負擔。
    事實及理由
一、原告主張：坐落新竹縣新豐鄉○○段九七四地號（以下簡稱為系爭土地）為原告
    所有，並與被告所有之同地段九九○地號相毗鄰，兩造曾於民國（下同）九十年
    二月十四日在本院八十九年度竹北簡調四三號事件成立調解，確認上開二筆土地
    之界址為如附圖一所示ＡＢＣＤ連接線，惟被告於調解成立後，並未將坐落於原
    告土地上之房屋拆除，經原告催促，均置之不理，為此依所有物返還請求權，請
    求被告拆屋還地，並將土地回復原狀，又被告占有原告之土地搭蓋建物十餘年，
    受有利益，並致原告受有損害，併依不當得利之法律關係，請求原告五年內之不
    當得利共二十四萬元及遲延利息。並聲明：(1)被告應將坐落新竹縣新豐鄉○○段
    九七四地號上如附圖二所示之ＡＢＣＤＥＡ連線，面積九十五．六五平方公尺之
    建物拆除，將土地恢復原狀返還原告。(2)被告應給付原告新台幣（下同）二十四
    萬元，及自起訴狀繕本送達之翌日起至清償日止，按年息百分之五計算之利息。
二、被告抗辯：原告所有之系爭土地與被告所有之同地段九九○地號，原均為訴外人
    劉宗慶所有，被告於七十四年六、七月間以被告代表人之個人名義向訴外人劉宗
    慶購買，購買後並經訴外人劉宗慶指界而築圍牆，以為界線，原告於七十七年六
    月始向訴外人劉宗慶購買，原告於購買後，並申請鑑界，即知系爭土地位於被告
    之圍牆內，惟仍同意以被告所築圍牆為界，各自利用土地，並沿被告所築圍牆另
    築圍牆為界，嗣八十五年間被告所築之圍牆倒塌，原告亦同意被告沿舊牆痕跡再
    築新牆，其後八十九年間系爭土地地籍圖重測時，依公告之重測結果，始知兩造
    之界址，竟非以各自所築圍牆為界，被告為維權益，始主動向本院聲請調解，故
    原告主張被告置之不理，顯非事實，被告亦曾派員與原告洽商購買土地事宜，惟
    原告出價過高，無法成交。原告於八十九年重測前，均未提出異議，自係同意被
    告無償使用，被告並無不當得利可言，原告請求被告給付使用土地之不當得利，
    自非正當。並聲明：請求駁回原告之訴。
三、得心證之理由
（一）本件原告主張系爭土地為原告所有，業據提出土地登記簿謄本一份為證，又被
      告之廠房占用原告系爭土地如附圖二所示ＡＢＣＤＥＡ連線，面積九十五．六
      五平方公尺之事實，亦經本院履勘現場，並囑託地政人員測量屬實，制有勘驗
      筆錄及複丈成果圖各一份在卷可稽，堪信為真實。
（二）被告雖為前開辯解，惟查：兩造對於重測後之界址發生糾紛，業於本院八十九
      年度竹北簡調字第四三號成立調解，確認系爭土地與同地段九九○地號之界址
      為如附圖一所示之ＡＢＣＤ連接線，而調解成立與確定判決有同一之效力（見
      民事訴訟法第四百十六條第一項、第三百八十條第一項規定），被告自不得再
      就二地之界址為爭執，本院依兩造調解合意之界址線測量結果，被告之廠房確
      實占用原告之土地，被告又無法證明其有正當使用權源，自屬無權占有。按民
      法第七百六十七條規定：「所有人對於無權占有或侵奪其所有物者，得請求返
      還之。對於妨害其所有權者，得請求除去之。有妨害其所有權之虞者，得請求
      防止之」。原告本於所有物返還請求權，請求被告將系爭土地上如附圖二所示
      之ＡＢＣＤＥＡ連線，面積九十五．六五平方公尺之建物拆除，將土地恢復原
      狀返還原告，自屬正當。
（三）按民法第一百七十九條規定：「無法律上之原因而受利益，致他人受損害者，
      應返還其利益」。又最高法院六十一年台上字第一六九五號判例謂：「依不當
      得利之法則請求返還不當得利，以無法律上之原因而受利益，致他人受有損害
      為其要件，故其得請求返還之範圍，應以對方所受之利益為度，非以請求人所
      受損害若干為準，無權占有他人土地，可能獲得相當於租金之利益為社會通常
      之觀念，是被上訴人抗辯其占有系爭土地所得之利益，僅相當於法定最高限額
      租金之數額，尚屬可採」。依上開規定，被告無權占用原告之土地，受有相當
      於租金之利益，致原告受有損害，且無法律上之原因，原告自得依不當得利之
      法律關係，請求返還其利益。關於不當得利之數額，原告主張新竹縣湖口鄉新
      竹工業區之地租為每月每坪一百二十元，業據提出日湧工商不動產股份有限公
      司出具之之交易價格資料一份為憑，被告則表示對於附近租金不清楚無法表示
      意見，本院認為其陳述可視同自認（見民事訴訟法第二百八十條第二項），原
      告之主張，堪信為真實。故原告請求依每坪一百元計算相當於租金之不當得利
      ，應屬正當，至於請求不當得利之起算點，本院認為兩造係重測後界址發生糾
      紛，嗣成立調解確定界址之位置，故應自調解成立後，被告仍繼續占用原告之
      土地，始成立無權占有，原告請求不當得利之期間應自九十年二月十四日起算
      ，至起訴時九十一年三月十八日為止（原告起訴狀僅請求起訴前之不當得利）
      ，共為十三個月又五日，故原告得請求之金額為三萬八千零九十一元（計算方
      式如下：以一平方公尺＝0.3025坪計算，95.65×0.3025×100＝2893元，2893
      ×（13＋5／30）＝38091元），逾此部分則非正當。
（四）綜上，原告本於所有物返還請求權及不當得利之法律關係，請求被告將坐落系
      爭土地上如附圖二所示之ＡＢＣＤＥＡ連線，面積九十五．六五平方公尺之建
      物拆除，將土地恢復原狀返還原告，並給付三萬八千零九十一元，及自起訴狀
      繕本送達之翌日即九十一年五月三日起至清償日止，按年息百分之五計算之利
      息，為有理由，逾此範圍，為無理由。
四、訴訟費用負擔之依據：民事訴訟法第七十九條但書。
中　　　華　　　民　　　國　　九十一　　年　　 十二 　　月　　 十二 　　日
                                  臺灣新竹地方法院新竹簡易庭
~B法　　　官　彭洪英
右為正本係照原本作成。
如對本判決上訴，須於判決送達後廿日內向本院提出上訴狀。
~B法院書記官　吳美雲
中　　　華　　　民　　　國　　九十一　　年　　 十二 　　月　　 十二 　　日
